【裁判字號】    99,訴,2473
【裁判日期】    991123
【裁判案由】    貪污
【裁判全文】
臺灣板橋地方法院刑事判決              99年度訴字第2473號
公  訴  人  臺灣板橋地方法院檢察署檢察官
被      告  林進福
選任辯護人  洪惠平律師
上列被告因貪污案件，經檢察官提起公訴（99年度偵字第19416
號），本院判決如下：
    主  文
林進福無罪。
    理  由
一、公訴意旨略以：被告林進福前係臺北縣政府警察局新莊分局
    林口分駐所（下稱林口分駐所）警員，為依法令服務於地方
    自治團體所屬機關而具有法定職務權限之人，且以行使警察
    職權為其職務上之行為。緣「嘉慶集團」之實際負責人黃家
    訓（現由臺灣高等法院以97年度矚上重訴字第58號審理中）
    為使該集團所經營坐落於臺北縣林口鄉○○○段頭湖小段31
    0 地號土地之崇記土資場得以順利營運，及為避免該集團所
    承攬位於臺北縣林口鄉「遠雄未來城」、「竹城」等工地土
    石方清運業務所使用之車輛及工地現場有違規事項，而為警
    方依道路交通管理處罰條例之規定開立罰單處以罰鍰或記點
    或車輛違規紀錄，乃計劃透過與上開地點轄區警員相熟之陳
    永修（業經本院以96年度矚重訴字第2 號判處有期徒刑4 年
    ，緩刑2 年，褫奪公權1 年確定）行賄林口分駐所管區警員
    即被告。嗣於民國94年10月間某日下午，黃家訓至崇記土資
    場旁之鐵皮屋，將賄款現金新臺幣（下同）7 萬元交付與陳
    永修後先行離去，陳永修隨即以泡茶名義，電話邀約被告於
    傍晚時分，至上開土資場旁之鐵皮屋，將前揭黃家訓請其代
    為轉交之賄款7 萬元交付與被告，被告即基於對於違背職務
    之行為收受賄賂之犯意，悉數收受之，因認被告涉犯貪污治
    罪條例第4 條第1 項第5 款之對於違背職務行為收受賄賂罪
    嫌等語。
二、公訴人認被告涉犯上開貪污罪嫌，係以：(一)證人黃家訓於調
    查局、偵查中及本院96年度訴字第3891號案件審理時之證詞
    ，(二)證人陳永修於調查局、偵查中及本院96年度訴字第3891
    號案件審理時之證詞，(三)證人黃政雄於調查局、偵查中及本
    院96年度訴字第3891號案件審理時之證詞，(四)證人謝佳勳於
    調查局及偵查中之證詞，(五)黃家訓與陳永修間、黃家訓與黃
    政雄間、黃政雄與謝佳勳間之通訊監察譯文等資為其論據。
三、按犯罪事實應依證據認定之，無證據不得認定犯罪事實；又
    不能證明被告犯罪者，即應諭知無罪之判決，刑事訴訟法第
    154 條第2 項、第301 條第1 項分別定有明文。次按認定不
    利於被告之事實，須依積極證據，苟積極證據不足為不利於
    被告事實之認定時，即應為有利於被告之認定，更不必有何
    有利之證據。又認定犯罪事實所憑之證據，雖不以直接證據
    為限，間接證據亦包括在內，然而無論直接或間接證據，其
    為訴訟上之證明，須達於通常一般人均不致有所懷疑，而得
    確信其為真實之程度，始得據為有罪之認定（最高法院30年
    上字第816 號及76年臺上字第4986號判例意旨參照）。
四、訊據被告固坦承其於94年10月間，係擔任林口分駐所警員一
    節不諱，惟堅決否認有何收受賄賂犯行，辯稱：伊有將這間
    土資場移送地檢署及依法取締告發，伊沒有收受賄賂，因為
    伊先前曾移送過陳永修之胞兄，渠挾怨報復，伊於94年10月
    間，並沒有到崇記土資場旁之鐵皮屋跟陳永修見面等語，其
    辯護人亦辯護稱：本件係被告先前擔任警員時曾對嘉慶集團
    實際負責人黃家訓開單，陳永修等人又行賄不成，所以才挾
    怨報復等語。經查：
  (一)證人陳永修固於調查局及偵查中均陳稱：黃家訓為讓林口未
    來城、竹城與土資場等工地順利營運，曾於94年底拜託伊打
    點林口分駐所管區警員林進福，黃家訓於94年9 、10月間某
    日下午，親自前來土資場工地旁之鐵皮屋，將7 萬元交給伊
    ，拜託伊轉交給林口分駐所管區警員林進福，黃家訓將該筆
    7 萬元賄款拿給伊後，隨即離去，伊立刻以電話聯絡林進福
    前來土資場旁工地鐵皮屋泡茶，林進福當天傍晚前來鐵皮屋
    ，伊直接將該筆7 萬元賄款交給林進福，渠收下7 萬元賄款
    後，停留大約10餘分鐘便離去云云（見臺灣板橋地方法院檢
    察署96年度偵字第4467號偵查卷第16頁背面至第17頁、第27
    頁至第27頁背面、本院96年度訴字第3891號刑事卷第95頁背
    面至第96頁、第100 頁）。然而，證人黃家訓於調查局陳稱
    ：因為林口崇記土資場有出售級配之款項收入，伊交待王勝
    賓將出售碎石級配之款項收入直接交給陳永修，陳永修扣除
    打點林口分駐所及林口鄉公所清潔隊之款項後，將剩下之款
    項交給伊，所以打點林口分駐所之款項，不必伊親自送到林
    口崇記土資場辦公室給陳永修，伊印象中沒有親自將賄款交
    給陳永修之記憶等語（見同上刑事卷第79頁），復於本院96
    年度訴字第3891號案件審理時證稱：伊曾拜託陳永修拿錢給
    林進福，錢應該是從帳目中扣來扣去，因為伊有1 個加工廠
    ，伊拜託陳永修去收，錢就在裡面，叫渠挪用這個錢來「喬
    」就好了等語（見同上刑事卷第34頁至36頁、第38頁），均
    否認曾親自將欲行賄被告之賄款拿給陳永修轉交一節，則證
    人陳永修證述黃家訓曾於94年9 、10月間某日，親自交付其
    欲向被告行賄之賄款7 萬元等情，是否為真，殊值懷疑。再
    質之證人黃家訓於96年1 月23日在法務部調查局臺北縣調查
    站接受詢問時供稱：伊曾透過陳永修給林進福1 筆5 萬元的
    公關費，又透過黃政雄拿1 筆3 萬元給林進福云云（見同上
    刑事卷第40頁背面），又於96年1 月25日在該調查站接受詢
    問時陳稱：林進福於94年11月7 日來查緝崇記土資場之前，
    伊有叫陳永修拿3 萬元給林口分駐所，但是陳永修還沒送進
    去，伊就被林進福辦了，之後伊又找黃政雄去處理公關的事
    ，黃政雄表示每個月要支付3 萬元公關費，伊便透過黃政雄
    送3 萬元給林口分駐所，黃政雄有轉達林口分駐所希望伊暫
    時不要把貨櫃吊進去，伊認為貨櫃只是要作為辦公之用，所
    以伊就把貨櫃吊進去了，後來黃政雄說林口分駐所總務害怕
    檢察官來會勘時，跟相片不符，就把3 萬元退還給黃政雄，
    之後黃政雄跟陳永修去找林口分駐所總務談，談的結果是以
    後還是會讓伊在崇記土資場內加工，伊就要黃政雄跟陳永修
    拿6 萬元去給林口分駐所總務林進福，這筆錢伊有支付云云
    （見同上刑事卷第47頁背面至第50頁背面），復於偵查中證
    稱：伊記得被查獲前一天有拿3 萬元給陳永修，叫陳永修去
    處理林口分駐所的公關，陳永修說渠錢還沒送出去，之後又
    叫黃政雄去送給林口分駐所，黃政雄跟伊公司拿了3 萬元，
    於94年11月10日把錢拿給林口分駐所總務林進福，但因為崇
    記土資場吊貨櫃進去，林進福又於94年11月18日把3 萬元退
    還給黃政雄，後來陳永修跟黃政雄在談說要給林口分駐所總
    務6 萬元，伊說給6 萬元也沒關係，但這個6 萬元又沒送出
    去云云（見同上刑事卷第54頁至第54頁背面、第57頁、第68
    頁至第73頁），依據證人黃家訓所述上情，再參照黃家訓前
    於94年11月7 日及95年2 月15日均曾遭警查獲涉違反山坡地
    保育利用條例及水土保持法等罪嫌而移送臺灣板橋地方法院
    檢察署偵辦一節，此有該署檢察官94年度偵字第19443 號、
    95年度偵字第7677號、第16480 號不起訴處分書1 件附卷可
    稽（見臺灣板橋地方法院檢察署96年度偵緝字第2914號偵查
    卷第21頁至第25頁），可知證人黃家訓所悉曾向被告行賄之
    次數有3 次，第1 次係其於94年11月7 日為警查獲前一天，
    曾透過陳永修欲交付3 萬元賄款予被告，第2 次係該次為警
    查獲後之94年11月10日，透過黃政雄交付賄款3 萬元予被告
    ，但於94年11月18日遭被告退回，第3 次則係被告退回上開
    賄款後，欲再透過陳永修及黃政雄交付6 萬元賄款予被告，
    則證人黃家訓所悉向被告行賄之時間均未包括證人陳永修於
    調查局及偵查中所指之94年9 、10月間某日，且其所悉交付
    賄款之金額亦未包括證人陳永修於調查局及偵查中所指之7
    萬元，而陳永修既係受黃家訓之委託而對被告行賄，豈有可
    能主使行賄之黃家訓對於渠實際對被告行賄之時間及金額皆
    毫無所悉？顯與常情不符。是證人陳永修於調查局及偵查中
    證述黃家訓曾於94年9 、10月間某日，親自交付其賄款7 萬
    元，其於當天傍晚即轉交予被告云云，自難逕信為真。
  (二)甚而，證人陳永修於本院96年度訴字第3891號案件審理中作
    證時改稱：7 萬元是黃政雄拿給伊，伊隔天再拿給林進福，
    當天黃政雄也在，林進福來時，伊是叫林進福到外面拿錢給
    渠云云（見同上刑事卷第194 頁至195 頁、第205 頁至第20
    6 頁），非但與其於調查局及偵查中所述係黃家訓親自交付
    其7 萬元賄款一節迵異，且證人黃政雄於該案審理時亦否認
    曾經拿錢給陳永修並叫渠交予被告（見同上刑事卷第234 頁
    至第235 頁），則其嗣後於上開案件審理時所述前詞，亦無
    法遽信確與事實相符。
  (三)至證人黃政雄於調查局及偵查中雖均供稱：伊於94年11、12
    月間，在陳永修之林口土資場旁家裡聊天，當時陳永修打電
    話請林進福過來一下，約半小時，林進福就到了陳永修家，
    陳永修就拿錢跟林進福到屋外，約4 、5 分鐘，陳永修就進
    來繼續聊天，並向伊表示「這個就是醉福，7 萬元給他了」
    ，意思就是拿7 萬元賄款給林進福云云（見同上刑事卷第12
    3 頁背面至第124 頁、第133 頁背面），惟其本院96年度訴
    字第3891號案件審理時證稱：伊沒有親眼看到陳永修拿錢給
    林進福，那時候渠2 人出去外面，陳永修進來後跟伊說那是
    醉福，剛才有拿7 萬給渠等情（見同上刑事卷第224 頁、第
    228 頁），乃表示其係聽聞陳永修轉述而得悉陳永修有交付
    7 萬元賄款予被告一事，並未目睹交付賄款之經過，自難逕
    以其聽聞獲悉而未親身經歷之內容，遽認定被告確有收受陳
    永修所交付之賄款。況證人黃政雄於調查局及偵查中所述其
    聽聞陳永修表示有交付賄款予被告一事之時間係在94年11、
    12月間，此與證人陳永修於調查局及偵查中所述其交付賄款
    予被告之時間為94年9 、10月間一節不符，且證人黃政雄於
    本院96年度訴字第3891號案件審理時證稱：伊那天是大約中
    午到陳永修家，應該不會是晚上，因為晚上6 、7 點伊就下
    班走了等語（見同上刑事卷第230 頁至第231 頁），亦與證
    人陳永修於調查局及偵查中所述其係於傍晚時分，邀約被告
    前來鐵皮屋泡茶並交付賄款等情迵異，則證人黃政雄所述上
    情，究否即為證人陳永修證述曾交付7 萬元賄款予被告當日
    之實際情況，亦值懷疑，仍無法逕據為不利於被告之認定。
  (四)另證人謝佳勳於調查局及偵查中僅供稱：王勝賓及黃政雄有
    跟伊回報說要送6 萬元給林口分駐所總務「阿福」等情（見
    臺灣板橋地方法院檢察署96年度偵字第4467號偵查卷第8 頁
    、同上刑事卷第103 頁背面），惟其所提及之6 萬元，亦與
    證人陳永修所述交付賄款予被告之金額為7 萬元一節不符，
    且證人謝佳勳僅係聽聞王勝賓及黃政雄轉述欲送錢給被告，
    但對於實際上已否交付賄款一節卻毫無所悉，此亦據其於調
    查局供陳明確（見同上刑事卷第102 頁背面），自無法依證
    人謝佳勳證述上情，即推論被告有收受賄款之情事。
  (五)此外，公訴人所舉黃家訓、陳永修與黃政雄間之通訊監察譯
    文（見同上刑事卷第228 頁至第246 頁），所監錄其等對話
    之時間為94年11月7 日至95年1 月10日間，均在公訴意旨所
    指被告收受賄款之時間即94年9 、10月間之後，亦未監錄到
    黃家訓、陳永修與黃政雄等人談論曾於94年9 、10月間交付
    賄款7 萬元予被告一事。至黃家訓與陳永修於94年11月10日
    下午4 時2 分43秒許之通話，提及：「黃家訓：大仔，黑雲
    喔，那去給它處理了啦，跟你報告一下。陳永修：喔，你有
    去給它處理。黃家訓：對，我有處理了。陳永修：我本來我
    隔天打電話給你打不通，要不我是想說直接再給它倒下去沒
    關係，你聽得懂嗎？我是說要不大家來喊，幹你娘，你若抓
    ，要不明天大家上媒體，大家再來法院見面，我本來打算要
    跟他嗆這樣。黃家訓：免啦，那東西跟我們拿了，算了啦，
    東西拿去了，你聽得懂嗎？就照03、03這樣，這樣就有就好
    了。陳永修：啊你那個7 喔，我剛好送那2 粒剛剛好，你就
    知道，在面前你也剛好都有看到。黃家訓：好，我知道啦，
    大仔，啊加工我就可以了，就不用再去問他了。陳永修：好
    ，好。」此有通訊監察譯文1 則在卷可考（見同上刑事卷第
    138 頁至第138 頁背面）；而證人黃家訓於調查局先稱：陳
    永修在崇記土資場附近之2 塊土地凹地上回填廢土，上開通
    話是伊告訴渠土資場部分已經透過黃政雄送3 萬元給林口分
    駐所，叫陳永修不用再替伊處理了，陳永修就表示渠那2 塊
    回填廢土部分也有送錢進去，連同伊送的3 萬元總計是送了
    7 萬元進去云云（見同上刑事卷第49頁），又於偵查中改稱
    ：2 粒是陳永修另外在崇記土資場裡面整地、回填土，渠另
    外給7 萬元，這是陳永修跟伊講的云云（見同上刑事卷第71
    頁），另證人陳永修於調查局陳稱：上開通話中提到之7 萬
    元，即為94年11月6 日本來要給林進福之賄款，因為林進福
    於94年11月7 日取締土資場後，該7 萬元賄款就無法送出去
    ，黃家訓就建議分成3 萬、3 萬，各分贈給清潔隊黃仁德與
    管區警員林進福，剩下之1 萬元給清潔隊黃仁德之胞兄「進
    福仔」，但黃家訓之土資場員工王勝賓認為賄款越送越少，
    林進福一定不會收下，因此建議該3 萬元就充當土資場員工
    喝酒之花費，所以最後要送給林進福之3 萬元並沒有送出去
    云云（見臺灣板橋地方法院檢察署96年度偵字第4467號偵查
    卷第13頁至第14頁、第20頁背面），則依證人黃家訓或陳永
    修所述關於上開通話所稱「那個7 」，或係指陳永修因其自
    行在崇記土資場內整地而交付7 萬元予被告，或係指黃家訓
    於94年11月6 日委託陳永修欲交付予被告之7 萬元，均與公
    訴意旨所指黃家訓於94年10月間委託陳永修交付7 萬元賄款
    予被告一事無涉，自無法據此證明被告有於94年10月間收受
    黃家訓、陳永修等人所交付賄款7 萬元之事實。
五、綜上所述，本件公訴意旨指被告涉有對於違背職務行為收受
    賄賂罪嫌，惟依公訴人所舉各項證據方法，尚無法使本院達
    到確信其為真實之程度，此外，復查無其他積極證據足資認
    定被告確有違反貪污治罪條例之犯行，揆諸首揭法律規定及
    判例意旨，既不能證明被告犯罪，即應為其無罪判決之諭知
    。
據上論斷，應依刑事訴訟法第301 條第1 項，判決如主文。
本件經檢察官吳孟竹到庭執行職務。
中    華    民    國    99    年    11    月    23    日
                  刑事第六庭審判長法  官  戴嘉清
                                  法  官  林晏鵬
                                  法  官  王瑜玲
以上正本證明與原本無異
如不服本判決應於送達後10日內向本院提出上訴狀
                                  書記官  謝嘉玲
中    華    民    國    99    年    11    月    29    日

司法院資訊處製作；財團法人民間司法改革基金會備份。
